臺灣高雄地方法院交通事件裁定　　　　 96年度交聲字第531號
原處分機關　高雄市政府
異　議　人　乙○○
上列受處分人因違反道路交通管理處罰條例案件，對於高雄市政
府96年6 月7 日高市府交裁字第裁32-BH0000000號所為之處分聲
明異議，本院裁定如下：
    主  文
原處分撤銷。
乙○○駕車行經有燈光號誌管制之交岔路口闖紅燈，處罰鍰新臺
幣壹仟捌佰元，並記違規點數參點；又違反處罰條例之行為，拒
絕停車接受稽查而逃逸，處罰鍰新臺幣參仟元，並記違規點數壹
點。
    理  由
一、按汽車駕駛人，行經有燈光號誌管制之交岔路口闖紅燈者，
    ，處新臺幣（下同）1,800 元以上5,400 元以下罰鍰，道路
    交通管理處罰條例第53條定有明文。次按汽車駕駛人，駕駛
    汽車有違反該條例之行為，經交通勤務警察或依法令執行交
    通稽查任務人員制止時，不聽制止或拒絕停車接受稽查而逃
    逸者，除按各該條規定處罰外，處3,000 元以上6,000 元以
    下罰鍰，同條例第60條第1 項亦有明文規定。再按汽車駕駛
    人有前開第53條規定之情形者，除依該條處罰鍰外，並予記
    違規點數3 點；有前開第60條第1 項規定之情形者，除依各
    該條處罰鍰外，並予記違規點數1 點，同條例第63條第1 項
    第3 款、第1 款亦有明文規定。又按汽車駕駛人闖紅燈或不
    服指揮稽查而逃逸，當場不能或不宜攔截製單舉發者，得對
    汽車所有人逕行舉發處罰；前項逕行舉發，應記明車輛牌照
    號碼、車型等可資辨明之資料，以汽車所有人為被通知人，
    製單舉發，此觀同條例第7 條之2 第1 項第1 款、第4 款、
    第4 項規定自明。而逕行舉發違反道路交通管理事件，受舉
    發違反道路交通管理事件之被通知人，認為受舉發之違規行
    為應歸責他人者，應於通知單記載之應到案日期前，檢附相
    關證據及足資辨識、通知應歸責人之證明文件，向處罰機關
    告知應歸責人，處罰機關應即另行通知應歸責人到案依法處
    理。逾期未依規定辦理者，仍依前開條例各該違反條款規定
    處罰汽車所有人，違反道路交通管理事件統一裁罰基準及處
    理細則第36條亦有明文。從而汽車駕駛人違反道路交通管理
    事件，為警當場攔停者，處罰機關固應對汽車駕駛人為處罰
    ，然如舉發單位並未當場攔停，而係依前開條例第7 條之2
    第1 項第1 款、第4 款規定逕行舉發者，此際舉發機關僅能
    依該條第4 項規定，對汽車所有人掣單舉發，倘經舉發之汽
    車所有人在舉發通知單所載應到案日期前到案，並告知處罰
    機關該違規駕駛人姓名、身分證統一編號及住址者，處罰機
    關應即另依前開處理細則第36條規定，處罰該違規駕駛人；
    惟倘汽車所有人未於應到案日期前到案，或雖於應到案日期
    前到案，而未告知處罰機關實際之違規駕駛人者，處罰機關
    仍應依道路交通管理處罰條例第85條第1 項之規定，處罰汽
    車所有人。而所謂汽車，依同條例第3 條第8 款規定，包括
    機器腳踏車。
二、本件原處分機關高雄市政府係以：異議人於民國96年4 月7
    日上午8 時49分許，駕駛車牌號碼XYG-793 號重型機車，行
    經有燈光號誌管制之交岔路口（高雄市○○○路與光華一路
    口）闖紅燈，並拒絕停車接受稽查而逃逸，嗣經在場執勤員
    警甲○○以相機拍下異議人迴轉逃離之情形，並查明機車所
    有人為異議人後，逕行以異議人所有上開機車有違反前揭道
    路交通管理處罰條例第53條及第60條第1 項規定之行為製單
    舉發，並將舉發通知單送達異議人後，異議人雖於96年5 月
    28日向原處分機關提出申訴，惟並未告知違規駕駛人之姓名
    及年籍，經原處分機關函請舉發單位調查結果，仍認異議人
    所有上開機車確有前開違規行為，原處分機關乃於96年6 月
    7 日以高市府交裁字第裁32-BH0000000號裁決書，依前揭道
    路交通管理處罰條例第53條、第60條第1 項、違反道路交通
    管理事件統一裁罰基準及處理細則第43條、第44條、第67條
    暨違反道路交通管理事件統一裁罰標準表之規定，就異議人
    所有上開機車闖紅燈及逃逸之行為，裁處異議人罰鍰4,800
    元在案。
三、聲明異議異議意旨略以：惟異議人當時係由南向北沿光華路
    的商家派發海報，並未有闖紅燈、拒絕停車接受稽查而逃逸
    之違規云云。經查：
(一)異議人所有之上開機車確於前揭時地，有闖紅燈及拒絕停車
    接受稽查而逃逸等違規行為而經警舉發之事實，業據證人即
    本件舉發員警甲○○到庭結證在卷，並證稱：異議人是在民
    生一路和光華路一口闖紅燈，當時我們是在民生一路與光華
    一路交岔口以北約30公尺的光華一路上，攔檢違規的車輛，
    我看到異議人是沿光華一路由南往北行駛，闖越光華一路與
    尚禮街交叉路口的紅燈。我們對異議人攔檢時，是站在慢車
    道上，距離異議人大約10-15 公尺左右，我先鳴笛攔檢而且
    還有作手勢示意異議人停車，異議人看到之後就迴車逃逸等
    語明確（見本院卷第17至第18頁）。衡諸證人李湘智與異議
    人素不相識，亦無怨隙，衡情應無設詞攀誣之可能，且證人
    李湘智見異議人拒絕停車並駕車迴轉時，立即以相機拍下等
    情，亦有採證照片1 張在案可佐（見本院卷第11背面），益
    見證人李湘智前揭所證情節，應屬真實可信。
(二)另異議人為至民生一路以北之光華一路商家派發海報，遂騎
    乘上開機車沿民生一路西向東行駛，至光華一路時左轉沿該
    路繼續由南向北行駛，並闖越1 個小路口之事實，亦據異議
    人於本院訊問時自承在卷（見本院卷第19頁），而前開路口
    即係尚禮街，亦有員警李湘智當庭繪製之示意圖1 紙足憑（
    見本院卷第21頁）。又民生一路與光華一路交岔口之交通號
    誌為特殊早開之三時相號誌，尚禮街號誌時制為（尚禮街往
    ）民生一路東向西第1 時相（綠燈）早開14秒後，第2 時相
    民生一路東西向雙向通行綠燈38秒，第3 時相光華一路方向
    為南北雙向（綠燈）通行，而民生一路西向東通行號誌為綠
    燈時，光華一路方向（之號誌）為紅燈運作等情，復有高雄
    市政府96年8 月30日高市交四字第0960034838號函1 份可按
    （見本院卷第25頁）。是以異議人既騎乘上揭機車由民生一
    路左轉光華一路後，沿光華一路繼續由南往北行駛，並直接
    闖越尚禮街，然此際光華一路南北向之號誌為紅燈之事實，
    業如上述，則異議人於闖越光華一路（與尚禮街交岔口）紅
    燈後，因見員警攔查，始欲迴轉入尚禮街而逃避稽查之事實
    ，已甚明確。
四、綜上所述，異議人所有之上開機車確有闖紅燈及拒絕停車接
    受稽查而逃逸之違規行為。從而，原處分機關依前揭道路交
    通管理處罰條例第53條、第60條第1 項、違反道路交通管理
    事件統一裁罰基準及處理細則第43條、第44條、第67條暨違
    反道路交通管理事件統一裁罰標準表之規定，各裁處異議人
    罰鍰1,800 元、3,000 元，均核無違誤。惟按汽車駕駛人，
    違反同條例第60條第1 項及第53條之規定者，除依原條款處
    罰鍰外，並應各予以記違規點數1 點及3 點，道路交通管理
    處罰條例第63條第1 項第3 款、第1 款分別定有明文；是原
    處分機關既認定本件異議人係違反同條例第53條第1 項及第
    60條第1 項之規定，則除處上開罰鍰外，自應併予記違規點
    數1 點及3 點，惟原裁決處分漏未處罰，於法自有未合，且
    上開記點之處罰，係屬強制規定，無從減免。是本件異議人
    之異議雖無理由，惟原處分既有上開瑕疵，仍屬無可維持，
    自應由本院將原處分均撤銷，並仍以受處分人有違反道路交
    通管理處罰條例第53條第1 項及第60條第1 項之行為，應依
    同條例第63條第1 項第3 款、第1 款及違反道路交通管理事
    件統一裁罰基準及處理細則所訂之違反道路交通管理事件統
    一裁罰基準表等規定，裁處異議人如主文第2 項所示之罰鍰
    ，並記違規點數3 點及1 點，以資適法。
五、據上論斷，應依道路交通案件處理法第20條，道路交通管理
    處罰條例第53條第1 項、第60條第1 項，裁定如主文。
中　　華　　民　　國　　96　　年　　9 　　月　　10　　日
                  交通法庭    法　官  李育信
以上正本證明與原本無異。
如不服本裁定，應於收受送達後5 日內向本院提出抗告狀。
中　　華　　民　　國　　96　　年　　9 　　月　　10　　日
　　　　　　　　　　　　　　　書記官  廖佳玲
